【裁判字號】    94,交聲,130
【裁判日期】    950323
【裁判案由】    聲明異議
【裁判全文】
臺灣屏東地方法院交通事件裁定             94年度交聲字第130號
原處分機關  交通部公路總局高雄區監理所屏東監理站
異  議  人  甲○○
即受處分人
上列受處分人因違反道路交通管理處罰條例案件，對於交通部公
路總局高雄區監理所屏東監理站民國93年8 月10日及同年月11日
所為之處分屏監違字第裁82-V00000000號、屏監違字第裁82-V00
000000號（原處分：屏警交字第V00000000 號、屏警交字第V000
00000 號），聲明異議，本院裁定如下：
    主  文
異議駁回。
    理  由
一、原處分意旨略以：異議人即受處分人甲○○駕駛車牌號碼02
    20-GR 號車於民國93年4 月8 日，經屏東縣警察局交通警察
    隊以屏警交字第V00000000 號及第V00000000 號違規通知單
    ，舉發其違反道路交通管理處罰條例第48條第1 項第6 款及
    同法第61條第3 項違規。本站依同法第9 條第1 項規定，因
    異議人未繳納罰款結案或依限陳述意見，核依法逕行裁決移
    送強制執行等情。
二、異議人即受處分人甲○○則以：異議人通訊處所為屏東市○
    ○路151 巷21號，而屏東縣鹽埔鄉○○路39號之房屋業已拆
    除，當地僅存基地，處分機關所稱以郵務送達寄存鹽中郵局
    ，惟該郵局亦未通知異議人，且處分機關亦未以公示送達通
    知異議人，送達應不合法；再者異議人並未有何違規行為，
    請鈞院惠予撤銷處分機關之裁決云云。
三、按「受處分人，不服第8 條主管機關所為之處罰，得於接到
    裁決書之翌日起20日內，向管轄地方法院聲明異議。」，道
    路交通管理處罰條例第87條第1 項定有明文。又依違反道路
    交通管理事件統一裁罰基準及處理細則第5 條規定「處理違
    反道路交通管理事件，有關文書送達之程序，依行政程序法
    之規定。」。而觀諸行政程序法第72條第1 項本文規定「送
    達，於應受送達人之住居所、事務所或營業所為之。」；同
    法第73條第1 項規定「於應送達處所不獲會晤應受送達人時
    ，得將文書付與有辨別事理能力之同居人、受僱人或應送達
    處所之接收郵件人員。」；同法第74條第1 項與第2 項則規
    定「送達，不能依前二條規定為之者，得將文書寄存送達地
    之地方自治或警察機關，並作送達通知書兩份，一份黏貼於
    應受送達人住居所、事務所、營業所或其就業處所門首，另
    一份交由鄰居轉交或置於該送達處所信箱或其他適當位置，
    以為送達。前項情形，由郵政機關為送達者，得將文書寄存
    於送達地之郵政機關。」；同法第78條則規定「對於當事人
    之送達，有下列各款情形之一者，行政機關得依申請，准為
    公示送達︰一、應為送達之處所不明者。二、於有治外法權
    人之住居所或事務所為送達而無效者。三、於外國或境外為
    送達，不能依第八十六條之規定辦理或預知雖依該規定辦理
    而無效者。有前項所列各款之情形而無人為公示送達之申請
    者，行政機關為避免行政程序遲延，認為有必要時，得依職
    權命為公示送達。當事人變更其送達之處所而不向行政機關
    陳明，致有第一項之情形者，行政機關得依職權命為公示送
    達。」。又交通法庭認聲明異議不合法律上之程式而無法補
    正或其異議權已經喪失者，應以裁定駁回之，道路交通案件
    處理辦法第18條亦定有明文。
四、經查：
（一）上開違反道路交通管理事件裁決書2 紙，已由中華郵政股
      份有限公司鹽中郵局投遞人員於93年8 月11日與同年月16
      日，按該裁決書封面所書地址（即屏東縣鹽埔鄉○○村○
      ○路39號）投送，因未能獲會晤本人，亦無受領文書之同
      居人或受雇人，乃依規定於93年8 月16日將該件文書寄存
      於鹽中郵局招領，在寄存之前，投遞人員已依規定製作送
      達通知書2 份，1 份黏貼於應受送達人住所門首，1 份置
      於受送達處所信箱或適當位置，本轄鹽中郵局業已完成送
      達，依法寄存，此有送達證書2 紙在卷可稽。
（二）參以異議人之戶籍地設於屏東縣鹽埔鄉○○村○○路39號
      一情，與本件屏東縣警察局屏警交字第V00000000 號及第
      V00000000 號違規通知單、上開裁決書及送達證書上所登
      載之異議人住址相符，而異議人迄未再辦理遷徙登記，此
      自戶籍謄本內記事欄並未有何遷出遷入資料註記得以觀之
      ，此有法務部戶役政連結作業系統個人資料查詢結果及戶
      籍謄本各1 份在卷可憑，故異議人之住所仍設於上處，並
      未變更，應可認定，依上開事實，足認異議人以久住之意
      思住於上址，而有設定住所於上址之意。是以，鹽中郵局
      之投遞人員對上開異議人戶籍地所為本件寄存送達之程序
      ，既已符合前揭行政程序法關於寄存送達程序之規定，則
      自已發生文書送達之法律效果。
（三）至於異議人雖陳述通訊處所為屏東市○○路151 巷21號，
      而屏東縣鹽埔鄉○○路39 號 之房屋業已拆除，當地僅存
      基地一節，並無法阻卻該裁決書送達效力之發生。另外其
      雖辯稱處分機關亦未以公示送達通知異議人，故送達應不
      合法，惟異議人之戶籍地已如上述設於屏東縣鹽埔鄉○○
      村○○路39號，並無何應為送達之處所不明之情形，此外
      亦無行政程序法第78條第1 項所稱之狀況，是無由行政機
      關依職權命為公示送達之必要。
（四）綜上，本件裁決書應認於93年8 月間已合法送達於異議人
      ，則異議人遲至1 年後之94年9 月20日始具狀向原處分機
      關聲明異議，再由原處分機關轉呈本院交通法庭審理，有
      異議人交通聲明異議狀之收文章存卷可按，顯已逾20日之
      聲明異議法定期間，其聲明異議不合法律上之程式，且無
      從補正，核諸前揭說明，自應將異議人之異議駁回。
五、據上論斷，應依道路交通管理處罰條例第87條第2 項、道路
    交通案件處理辦法第18條，裁定如主文。
中    華    民    國    95    年    3     月    23    日
                  交通法庭    法  官  羅培毓
以上正本證明與原本無異。
如不服本判決應於收受本判決送達後十日內向本院提出上訴書狀，
其未敘述上訴理由者，並得於提起上訴後十日內向本院補提理由
書狀（均須按他造當事人之人數附繕本）「切勿逕送上級法院」
中    華    民    國    95    年    3     月    23    日
                                書記官  張儷薾


司法院資訊處製作；財團法人民間司法改革基金會備份。
